臺灣高雄地方法院刑事判決　　　　　　　　　　　　　　九十三年度訴字第九四號
　　公　訴　人　臺灣高雄地方法院檢察署檢察官
　　被　　　告　丁○○
　　指定辯護人　本院公設辯護人甲○○
右列被告因強盜案件，經檢察官提起公訴（九十二年度偵字第二三七六一號），本院
判決如左：
    主  文
丁○○攜帶兇器毀壞門扇竊盜，因脫免逮捕、防護贓物，當場施以強暴，處有期徒刑
柒年貳月。
    事  實
一、丁○○意圖為自己不法之所有，於民國九十二年十一月二十一日下午一時三十分
    許，攜帶客觀上可供兇器使用之魚勾（木柄長四十七公分，前端鐵勾十公分）一
    支及打火機一只，先將乙○○位於高雄市○○○路二八二巷二○六號住宅鋁製大
    門上之紗網燒破，再以其攜帶之魚勾勾開門栓而侵入該處。並乘乙○○睡午覺之
    際，竊取置於屋內一樓茶几上之ＮＯＫＩＡ３３３０型行動電話一支得手，伺進
    而上樓欲竊取其他財物。惟因經乙○○睡醒，忽然發覺身邊之行動電話不在身邊
    ，並見紗網有遭燒破之情形，且大門之門栓被打開，乃轉身上樓察看。而正當乙
    ○○於樓上察看無異樣轉身欲下樓之時，丁○○一時緊張，為防護贓物、脫免逮
    捕，乃手持魚勾自房間衝出，並高舉魚勾攻擊乙○○臉部，對乙○○施以強暴行
    為。乙○○見狀，隨即出手接住該魚勾，丁○○即與乙○○發生拉扯，並施以暴
    行，持續自二樓扭打到一樓，並造成乙○○左手前臂擦裂傷（毀損、侵入住宅、
    傷害部分均未據告訴）。嗣因該魚勾為乙○○所奪得，丁○○乃趁隙逃走，然因
    匆忙中遺留其所有之拖鞋一雙及車號ＰＹＵ─３９７號重型機車一輛於現場，始
    為警循線於同年十一月二十二日上午七時許，在高雄市○○區○○路五十六巷六
    之一號查獲。
二、案經高雄市政府警察局苓雅分局報請臺灣高雄地方法院檢察署檢察官偵查起訴。
    理  由
一、訊據被告丁○○固坦承有於上開時、地侵入證人乙○○住處竊得手機一支離開，
    惟矢口否認有攜帶魚勾及有以魚勾攻擊證人乙○○之犯行。辯稱：伊是徒手行竊
    ，該魚勾不是伊所攜帶，是證人乙○○拿出來攻擊伊的云云，經查：
（一）對於被告係如何侵入證人乙○○家中及有手拿魚勾此一兇器等事實，業據證人
      於本院審理中證稱：「（九十二年十月二十一日下午一點多，當天發生何事妳
      是否記得？）‧‧‧裡面有鐵門二邊有拉下，但中間沒有拉下，但有紗門，紗
      門我有栓住，我睡醒時，要找手機，但找不到，我就看到紗門有打火機燒破的
      痕跡，並發現紗門的門栓被打開‧‧‧被告從二樓最裡面的房間衝出來，被告
      手持一支魚勾，我看到了後就馬上與被告發生拉扯搶魚勾，因為樓上太窄，我
      就一直退至樓下，我叫被告放手，被告也叫我放手，我們二人還是一直拉扯，
      我的手並被魚勾勾到受傷，魚勾之後被我搶到手，被告就逃走了（本院卷九一
      頁）」等語明確。衡諸證人乙○○與被告素不相識，兩人並無冤仇，而本件證
      人指證之情節涉及最輕本刑七年以上有期徒刑之加重準強盜罪，且證人乙○○
      又經具結在卷，若有偽證情形，將受偽證罪之處罰，苟非確有其事，證人何以
      願冒良心上之不安及偽證罪之風險而為指述。而證人前開指述，除有財團法人
      天主教聖功醫院九十二年十一月二十一日診斷證明書一紙附卷可稽外，並有魚
      勾一支扣案足憑，足見證人乙○○之指述為真。另觀諸證人乙○○家中遭被告
      燒破而侵入之大門構造，該鋁門係有鋁製網狀防盜措施，其上雖有菱形空隙，
      然各邊均不超過十公分，常人之手無法伸入，若欲將該門之門栓打開，必以可
      資勾弄門栓之工具始可，亦有照片一張附卷可稽。是依證人乙○○之指述及該
      門門栓遭被告打開進入之情形以觀，被告未將鋁門上之格狀鋁網剪斷，而僅燒
      破紗窗上一小洞即可將該門門栓打開進入屋內，足見其應係以扣案之魚勾伸入
      該洞後勾開門栓無誤。被告辯稱其未攜帶魚勾，係用手打開門拴云云，顯不可
      採。
（二）證人乙○○於案發當時，確有先遭被告持魚勾攻擊，並與被告發生拉扯受傷，
      業據證人乙○○於檢察官偵訊中證稱：「．．．在二樓，我轉頭過來，人已經
      到了，那個勾子到了」、「（你在二樓看，聽到一個聲音，你轉頭的時候，他
      就在你後面？）對」、「（有拿東西打你？）有拿東西推我，不知他要衝出去
      ，要走，還是要怎樣，他在我後面，我回頭看他來了，有勾子我就接住那支勾
      子」、「（他那個東西是否要打你？）那時很緊張，應該是這樣來，還是那樣
      來，我也搞不清楚」、「（這樣來，還是那樣來，都是要打你？）對啊。我也
      搞不清楚。他手拿魚勾，我才去接它」、「（從你臉部這樣打來？）嗯，對我
      魚勾接住，在樓上二樓太窄，退到下面，我就說你放手，你出去，我不追究，
      他說不要，叫我放，叫我進去廁所，我心想我今日無論如何一定要把魚勾搶過
      來，不然我老命沒了。我就硬跟他搶，搶過來了，他手放就衝出去」，有本院
      勘驗偵訊錄音帶之逐字勘驗筆錄在卷可查（本院卷一一四至一一五頁），核與
      檢察官偵訊筆錄記載：「（發現情形？）‧‧‧我轉頭過去就發現被告在我後
      面，拿一個魚鉤往我的臉打來，我用手抓住魚鉤，兩人一直退到樓下，後來我
      把魚鉤搶到手後，他才跑出去」大致相符。雖本院勘驗檢察官偵訊錄音帶時，
      無法得知證人乙○○當時之肢體語言為何，惟經輔以偵訊在場之檢察官偵訊筆
      錄記載及錄音帶內之偵訊語氣，可知證人乙○○當時之語意，應係有指被告曾
      以該魚勾攻擊證人乙○○。
（三）本件證人乙○○亦於警詢中證稱：「（你於何時？何地？發現被竊取何物？歹
      徒有幾人？是否有持兇器？當時發生情形為何？請詳述。）‧‧‧聽到房間內
      有撞擊的聲音，我發覺有異，馬上轉身要查看，看到歹徒一個人右手高拿魚勾
      （木柄四七公分，鐵勾長一０公分）往我正面身上攻擊向打下，我出雙手接住
      他打下的魚勾，歹徒沒有放手，跟我搶那支魚勾，我便與歹徒邊搶走至樓下‧
      ‧‧」等語，核與其於檢察官偵訊時之證詞大致相符，且於案發後不久所為，
      當時之指述應最為單純清楚，足見被告當時確有因證人乙○○欲將之逮捕，乃
      先持魚勾攻擊證人乙○○，並進而與乙○○相互拉扯魚勾，造成證人乙○○左
      手前臂裂傷。
（四）按「證人於審判外之陳述，除法律有規定外，不得做為證據」、「被告以外之
      人於檢察事務官、司法警察官或司法警察調查中所為之陳述，與審判中不符時
      ，其先前之陳述具有較可信之特別情況，且為證明犯罪時所必要者，得為證據
      」，刑事訴訟法第一百五十九條、第一百五十九條之二分別定有明文。查本件
      證人乙○○係於案發後不久隨即前往警局接受詢問製作筆錄，對於案發當時之
      情形記憶最為鮮明，記憶最為實在。而經核證人乙○○於警詢中之指述，與證
      人乙○○於檢察官偵訊中之證述情節大致相符，已初見其可信性。
（五）復核證人乙○○於本院審理時之證述情形，其對於當時被告手持魚勾之高度、
      被告如何攻擊等等之情形，除多答稱已遺忘外，並有多處與其於偵查中之證詞
      及於警詢中之指述情節歧異，其於本院之證詞是否可信，已令人生疑。衡諸證
      人乙○○抓住魚勾時，係以逮捕被告之意思及奪回遭竊物之意思而為，有證人
      乙○○於本院審理時證述「（有無要抓住被告，不讓被告離開？）有」在卷，
      且有被告於警詢中供稱：「（你與屋主乙○○發生扭打時屋主是否有請求你還
      他所竊取之物品？）有，他在拉扯時有請求我還他手機但是我當時沒有還他，
      隨後我就往門外逃逸」等語，可知被告當時必希冀能逃避追捕，非無攻擊證人
      乙○○及防護贓物之動機。而被告與證人乙○○在搶奪魚勾時，證人乙○○即
      曾向被告表示，若被告放手離去，其可不予追究，有證人乙○○證述明確，是
      若被告單純欲轉身逃跑而無攻擊行為，大可放棄所攜帶之魚勾儘速離去，何以
      需與證人乙○○自二樓相互拉扯魚勾直至一樓，並使證人乙○○受有左前臂擦
      傷。是雖證人乙○○於本院審理時，對於被告是否有持魚勾攻擊等相關細節問
      題，均證稱不清楚或沒有，然此諒係因時隔已久或證人乙○○不願追究被告等
      等因素，致證人乙○○於本院之證詞與其前於警偵訊之證述情節均有歧異，揆
      諸前揭說明，當以證人乙○○於警詢及檢察官偵查時之證詞較為可信，且對案
  發情形指述較為詳盡，應為證明犯罪所必要，自可為本案認定事實之證據。
（六）而經將扣案魚勾送驗，經以氰丙烯酸酯法化驗結果，未採獲指紋，有內政部警
      政署刑事警察局九十三年三月十一日行紋字地0000000000號鑑定書
      一紙附卷可稽。查指紋之採獲，除涉及該物品之材質、表面平整性、光滑性之
      因素外，亦會因持有該物人之持有方式與手汗多寡而影響指紋之採獲。觀之本
      件扣案魚勾，其手持部分為木質材質，質地粗糙，且半徑不長，手持部分不大
      ，本難以留下完整之指紋；復經被告及證人乙○○二人相互爭奪該魚勾，當更
      難於該魚勾上取得完整指紋。此由經化驗結果係未採獲指紋，而非採得被告以
      外之人之指紋一情，可知一般。是上開鑑定書亦不足為有利於被告之認定。
（七）綜上所述，被告確有於竊取行動電話得手後，因為脫免證人乙○○之逮捕及防
      護贓物，先以魚勾攻擊證人乙○○，並與證人乙○○持續拉扯魚勾，致證人乙
      ○○受有左前臂擦裂傷。本案事證業臻明確，被告犯行洵堪認定，應依法論科
      。
二、按刑法第三百二十九條之以強盜論，即以強盜罪相當之條文處罰之意，並非專以
    第三百二十八條第一項之強盜論，故第三百三十條所謂犯強盜罪，不僅指自始犯
    強盜罪者而言，即依第三百二十九條以強盜論者，亦包括之，如此項準強盜有第
    三百二十一條第一項各款情形之一，自應依第三百三十條論處，最高法院八十四
    年度臺上字第九四八號判決意旨參照。查被告所持用以竊盜之魚勾，木柄長四七
    公分，前端鐵勾長十公分，有照片一幀附卷可查，顯係對人之生命、身體有危險
    性，客觀上足供為兇器使用，係持兇器而犯之；次查，被告將與鋁門合為一體之
    紗門燒破，再以魚勾將門栓勾開，被告之竊盜行為係屬破壞門扇而犯之。核其所
    為，係犯刑法第三百三十條第一項加重強盜罪。爰審酌被告正值壯年，卻不知進
    取，非但侵入住宅竊盜，甚於遭人發覺之後，竟對被害人施以強暴行為，並衡被
    告犯罪之動機、目的、強盜行為之手段、對被害人造成之損害及犯後猶仍飾詞否
    認，未見悔意等一切情狀，酌情量處如主文所示之刑，以示儆懲。
三、扣案之魚勾一支，雖為被告犯本罪所用之物，惟被告否認為其所有，既無證據證
    明該魚勾為被告所有，爰不另宣告沒收，應退回移案機關為適法之處理，附此敘
    明。
據上論斷，應依刑事訴訟法第二百九十九條第一項前段，刑法第三百三十條、第三百
二十一條第一項第一款、第二款、第三款，判決如主文。
本案經檢察官丙○○到庭執行職務。
中    華    民    國      九十三      年      七      月     二十二     日
                                  臺灣高雄地方法院刑事第四庭
                                    審判長法  官  吳  永  宋
                                          法  官  黃  惠  玲
                                          法  官  林  勇  如
右正本證明與原本無異。
如不服本判決，應於判決送達後十日內，向本院提出上訴狀。
                                          書記官  許  雅  惠
中    華    民    國      九十三      年      七      月     二十二     日
附錄本案論罪科刑法條全文：
中華民國刑法第三百三十條：
犯強盜罪而有第三百二十一條第一項各款情形之一者，處七年以上有期徒刑。
前項之未遂犯罰之。
中華民國刑法第三百二十一條：
犯竊盜罪而有左列情形之一者，處六月以上、五年以下有期徒刑：
一  於夜間侵入住宅或有人居住之建築物、船艦或隱匿其內而犯之者。
二  毀越門扇、牆垣或其他安全設備而犯之者。
三  攜帶兇器而犯之者。
四  結夥三人以上而犯之者。
五  乘火災、水災或其他災害之際而犯之者。
六  在車站或埠頭而犯之者。
前項之未遂犯罰之。
